【裁判字號】    92,訴,261
【裁判日期】    920325
【裁判案由】    強盜等
【裁判全文】
臺灣臺北地方法院刑事判決                          九十二年度訴字第二六一號
    公  訴  人  臺灣臺北地方法院檢察署檢察官
    被      告  乙○○
    指定辯護人  甲○公設辯護人  曾德榮
右列被告因強盜等案件，經檢察官提起公訴（九十二年度偵字第一八一四號），甲○
判決如左：
    主  文
乙○○意圖為自己不法之所有，以恐嚇使人將本人之物交付，處有期徒刑壹年，扣案
之黑色玩具手槍壹支沒收。
被訴傷害部分公訴不受理。
    事  實
一、乙○○於民國九十二年一月十日清晨四時三十分許（起訴書誤載為五時），自台
    北縣永和市○○路搭乘丙○駕駛之車號七Ｍ─五六五號營業用小客車前往台北縣
    深坑鄉，至同日清晨五時許上開營業用小客車駛經台北縣深坑鄉○○村○○路○
    段二五巷十四號台塑加油站前時，坐在上開營業用小客車右後座之乙○○竟意圖
    自己不法之所有，先要求丙○停車，右手拿出其所有之黑色玩具手槍一支放在右
    大腿上，出言要求丙○將上開營業用小客車借其幾天使用，丙○回答不可能，即
    偏頭向右後方看乙○○，發覺乙○○之右手拿一支重量頗輕之黑槍放在右大腿上
    ，雖感覺前揭黑色手槍為假槍，仍心生畏懼旋熄火下車，向路人及加油站內之人
    求救，將對該車之支配交付乙○○，乙○○即下車坐上上開營業小客車之駕駛座
    ，啟動引擎欲駕駛上開營業用小客車逃逸，因未發覺丙○將該車排擋設在Ｄ檔，
    致無法啟動該車，即欲下車離去，丙○見狀為阻止其逃逸，遂趁機一手抓住乙○
    ○身穿之衣服，一手搶下乙○○手持之前揭黑色玩具手槍，二人因此發生拉扯，
    乙○○竟另行基於傷害之故意，出手毆打丙○，致其受有右第四指末端創傷併甲
    下出血、左手掌淺創等傷害（傷害部分業經丙○撤回告訴，詳後述），嗣因路人
    報警趕到旋逮捕乙○○而查獲上情。
二、案經丙○訴請台北縣警察局新店分局報請台灣台北地方法院檢察署檢察官偵查起
    訴。
    理  由
壹、有罪部分：
一、訊據被告迭於警詢、偵查及甲○審理時對於右揭事實除其辯護人以被告在告訴人
    丙○下車後，雖坐上上開營業小客車之駕駛座啟動引擎欲駕駛上開營業用小客車
    離去，惟因告訴人已將該車排擋設在Ｄ檔，致無法啟動該車，即欲下車離去，而
    認為被告尚未將上開營業用小客車置於其支配之下，僅成立未遂犯云云乙節外，
    餘坦承不諱，核與告訴人丙○證述情節相符，並有扣案之前揭黑色玩具手槍一支
    、台北市立萬芳醫院診斷證明書一紙、財物領據一紙在卷可憑。按恐嚇取財罪之
    既未遂，以行為人是否已將財物移入自己實力支配管領下，得為使用、收益或處
    分而定；查被告雖未能啟動上開營業用小客車駕車離去，惟告訴人於心生畏懼而
    熄火下車之際，即將對該車之支配交付仍坐在車右後座之被告，該時被告之恐嚇
    取財犯行即達既遂階段，不因嗣後被告下車坐上上開營業小客車之駕駛座啟動引
    擎欲駕駛上開營業用小客車逃逸，卻無法啟動該車而異，故辯護人此部分所陳不
    足採信。綜上足徵被告任意性之自白與事實相符。本件事證明確，被告犯行，洵
    堪認定。
二、按強盜罪係以強暴、脅迫或他法，使人不能抗拒而取其財物或使其交付為構成要
    件；恐嚇罪係以威嚇手段，使人畏懼而交付所有物，其交付與否，被害人尚有意
    思之自由者，為構成要件，最高法院二十一年上字第一一一五號著有判例可資參
    照。查告訴人於甲○九十二年三月十一日審理中證稱：「到台塑加油站前，他叫
    （被告）我停車，說司機先生，車子借我幾天，我說不可能，當時他沒喝酒，我
    就往後看他的動作，結果看到他右手拿一支手槍放在右大腿上，他沒有很兇的樣
    子，我有感覺是假槍，因為看他拿的時候感覺很輕，我當時會害怕，就熄火逃下
    車，因為車子在Ｄ檔，他要下車我就順勢把他拉下來，一邊拉他的衣服，一邊搶
    他的槍，我有扣到二次扳機，都沒有擊發，我確定是假槍，就反抗他，被告可能
    恐慌，就把手槍丟掉，一下子警察就來了。」（詳甲○九十二年三月二十一日審
    判筆錄），足見告訴人丙○雖因心生畏懼而交付上開營業用小客車，惟其自由意
    志並未完全喪失，仍出手反抗被告，顯未達不能抗拒之程度。核被告所為，係犯
    刑法第三百四十六條第一項之恐嚇取財罪。公訴意旨認被告係犯同法第三百二十
    八條第一項強盜罪，雖有未洽，惟此與起訴社會基本事實相同，爰依法變更起訴
    法條。爰審酌被告僅有普通賭博遭判處罰金銀元二千元之前科，素行尚可，犯罪
    動機、目的係失業，為返回花蓮老家，一時圖便失慮，率以恐嚇手段使他人交付
    車輛供其使用，破壞社會秩序，惟其犯罪後坦承犯行，且其犯罪所得財物部分業
    已發還被害人，並支付計程車車資，被害人丙○亦向甲○陳稱願給被告機會，原
    諒被告等一切情狀，量處如主文所示之刑。扣案之黑色玩具手槍一支，係被告所
    有供犯罪所用之物，業據其供明在卷，依刑法第三十八條第一項第二款宣告沒收
    。
貳、不受理部分：
一、公訴意旨另以：被告於九十二年一月十日清晨四時三十分許自台北縣永和市○○
    路搭乘告訴人丙○駕駛之上開營業用小客車前往台北縣深坑鄉，至同日清晨五時
    許上開營業用小客車駛經台北縣深坑鄉○○村○○路○段二五巷十四號台塑加油
    站前時，被告竟意圖自己不法之所有，先要求丙○停車，右手拿出其所有之黑色
    玩具手槍一支放在右大腿上，出言要求告訴人將上開營業用小客車借其幾天使用
    ，告訴人回答不可能，即偏頭向右後方看被告，發覺被告之右手拿一支重量頗輕
    之黑槍放在右大腿上，雖感覺前揭黑色手槍為假槍，仍心生畏懼旋熄火下車，向
    路人及加油站內之人求救，將對該車之支配交付被告（被告恐嚇取財犯行業經甲
    ○判決有罪如主文第一項所示），被告即下車坐上上開營業小客車之駕駛座，啟
    動引擎欲駕駛上開營業用小客車逃逸，因未發覺告訴人將該車排擋設在Ｄ檔，致
    無法啟動該車，即欲下車離去，告訴人見狀為阻止其逃逸，遂趁機一手抓住被告
    身穿之衣服，一手搶下被告手持之前揭黑色玩具手槍，二人因此發生拉扯，被告
    竟另行基於傷害之故意，出手毆打告訴人，致其受有右第四指末端創傷併甲下出
    血、左手掌淺創等傷害，因認此部分被告亦涉有刑法第二百七十七條第一項之傷
    害罪嫌等語。
二、按告訴乃論之罪，告訴人於第一審辯論終結前得撤回其告訴；又告訴或請求乃論
    之罪，未經告訴、請求或其告訴、請求經撤回或已逾告訴期間者，應諭知不受理
    之判決，並得不經言詞辯論為之，刑事訴訟法第二百三十八條第一項、第三百零
    三條第三款、第三百零七條分別定有明文。
三、查本件告訴人告訴被告傷害部分，起訴書認被告係犯刑法第二百七十七條第一項
    之傷害罪，依同法第二百八十七條前段之規定，須告訴乃論。茲據告訴人於九十
    二年三月十一日當庭向甲○表示撤回對被告之傷害告訴（詳甲○九十二年三月十
    一日），揆諸上開說明，就被告傷害犯行部分，依法諭知不受理之判決。
據上論斷，應依刑事訴訟法第二百九十九條第一項前段、第三百條、第三百零三條第
三款，刑法第三百四十六條第一項、第三十八條第一項第二款，罰金罰鍰提高標準條
例第一條前段，判決如主文。
本案經檢察官馮成到庭執行職務。
中      華      民      國      九十二    年      三    月    二十五    日
                                        臺灣臺北地方法院刑事第六庭
                                            法  官    黃  雅  芬
右正本證明與原本無異。
如不服本判決，應於判決送達後十日內向甲○提出上訴狀。
                                            書記官    楊  麗  娟
中      華      民      國      九十二    年      三    月    二十六    日
附錄本案論罪科刑法條：
刑法第三百四十六條
意圖為自己或第三人不法之所有，以恐嚇使人將本人或第三人之物交付者，處六月以
上、五年以下有期徒刑，得併科一千元以下罰金。
以前項方法得財產上不法之利益，或使第三人得之者，亦同
前二項之未遂犯，罰之。


司法院資訊處製作；財團法人民間司法改革基金會備份。
